行　政　法　院　判　決　　　　　　　　　　　　　八十八年度判字第三九三一號
　　原　　　告　北高雄有線播送系統股份有限公司
　　代　表　人　甲○○
　　被　　　告　行政院新聞局
右當事人間因有線電視法事件，原告不服行政院中華民國八十七年八月十七日台八七
訴字第四○六四二號再訴願決定，提起行政訴訟。本院判決如左︰
　　主  文
再訴願決定、訴願決定及原處分均撤銷。
　　事  實
緣原告係經合法登記之有線電節目播送系統業者，被告以其八十六年八月二十九日
在該系統「東方新貴」電購物頻道播出之「克麗美緹精質修容露」化粧品廣告內容
，與台北市政府衛生局核准之北市衛粧廣字第八六○八七五七號廣告內容不符，且未
再重新提出申請，違反有線電法第四十條規定，乃依同法第五十九條第三款規定，
以八十六年十月二十四日維廣五字第一四八二八號函處罰鍰新台幣（下同）二十萬
元。原告不服，提起訴願、再訴願，遞遭決定駁回，遂提起行政訴訟。茲摘兩造訴
辯意旨如次：
原告起訴意旨略謂︰一、查原告所在之有線電行政區域中，除原告之外，尚有北高
雄傳播有限公司，亦以北高雄三字作為公司之名稱，其播送亦以北高雄三字作字幕，
尚不足以具體認定播送者即是原告。二、其次左營區衛生所所出示之物證僅是以承辦
人填寫之紀錄表，並非直接證據側錄帶存證，原告曾具函請求拷備一份側錄帶，以利
查證到底係北高雄民主台之東方新貴電購物頻道或係原告之統域快電購物播送。
惟未獲回音，既無直接證據側錄帶存證，而左營區衛生所所出示之監監聽之廣告紀
錄表，復無記載在何處監看，該處是否係原告之訂戶處所，均闕如。有何公信力可言
！三、原告曾於再訴願檢具在所屬第九頻道當時所播送者為「統域快」電購物廣告
之每三個月換約之託播廣告合約。即有具體事證證明原告播送者，並非東方新貴購物
頻道。茲因原告委託代撰書狀之人，僅將其中八十六年六月至八月之合約附上，並未
將九月至十一月之合約附上，有代撰人道歉函及再訴願書證物註明二份而非一份為證
。而事實上有無「統域快」電購物廣告簽約事實，亦可傳喚簽約人林樹華作證，此
再訴願書理由一之２中，亦曾表明「亦可向訂立該合約之託播人查證；足證原告坦蕩
蕩，並無何隱瞞之事實。被告以原告再訴願書僅附八十六年六月至八月之合約，推斷
原告並無播送「統域快」電購物廣告事實，應係誤解。四、再查，被告調閱原告及
北高雄民主台八十六年八月之頻道總表，僅查證第九頻道均為「購物頻道」而已，但
並未進一步證明原告之購物頻道即是「東方新貴」電購物頻道，也不查明北高雄民
主台播送者非「東方新貴」電購物頻道，尚不得以頻道總表第九頻道，均顯示「電
購物頻道」，即認定原告所播送者為「東方新貴」電購物廣告。除外，依內及
新聞局之舊檔，被告復無法直接證明當時原告第九頻道所播送的，確實是「東方新貴
」電購物，以及所播送者為系爭之違規廣告！尚不足以證明有違規播送之事實。五
、據上立論，原告當時確實並無「東方新貴」電購物頻道，亦無違規播送「克麗美
緹精質修容露」化粧品廣告之事實。綜上所述，請判決撤銷原處分及一再訴願決定等
語。
被告答辯意旨略謂︰一、按八十六年十二月三十一日修正前之有線電節目播送系統
暫行管理辦法第十八條規定「有線播送系統之節目管理、廣告管理及權利保護，依本
法各有關之規定。違反者，依本法處罰之。」另有線電法第四十條規定「廣告內容
及依法應經各該目的事業主管機關核准之業務者，應先送經核准，取得證明文件，
始得播送。」違反者，依同法第五十九條第三款規定，處十萬元以上五十萬元以下罰
鍰。原告於八十六年八月二十九日十一時二十五分在第九頻道「東方新貴」電購物
頻道播放「克麗美緹精質修容露」廣告，該廣告內容與台北市政府衛生局核准之北市
衛粧廣字第八六○八七五七號廣告內容不符，且未再重新提出申請，已違反化粧品衛
生管理條例第二十四條第二款之規定，被告以原告違反有線電法第四十條規定，處
以罰鍰二十萬元，認事用法並無不妥。二、查本件係高雄市左營區衛生所對原告之節
目進行側錄、作成監監聽廣告紀錄表，並經台北市政府衛生局認定其違反化粧品衛
生管理條例第二十四條第二款之規定，而將該違法事證移請被告查處。按被告所為之
處分，係依據左營區衛生所之監監聽廣告紀錄表、側錄影帶及台北市政府衛生局之
來函所辦理，行政機關作成之文書應具相當之證據力，且經被告以電話向左營區衛生
所之承辦人查詢，確認播出該違法廣告者為原告無誤。原告稱系爭廣告或為「北高雄
傳播有限公司」所播送，惟原告對此亦無法提出具體事實以資證明；原告雖稱其在第
九頻道播出者係「統域快」購物頻道，並提出託播廣告合約書，惟其僅係說明原告與
廣告商間之廣告託播授權情形，並不足以證明原告即無播出系爭廣告之事實。三、綜
上論述，原告違反有線電法規定之事實甚為明確，被告於認事用法上並無違誤。原
告所持理由，實不足採，祈請駁回原告之訴等語。
　　理  由
本件原告係經合法登記之有線電節目播送系統業者，被告以其八十六年八月二十九
日在該系統「東方新貴」電購物頻道播出之「克麗美緹精質修容露」化粧品廣告內
容，與台北市政府衛生局核准之北市衛粧廣字第八六○八七五七號廣告內容不符，且
未再重新提出申請，違反有線電法第四十條規定，乃依同法第五十九條第三款規定
，以八十六年十月二十四日維廣五字第一四八二八號函處罰鍰新台幣二十萬元，固
非無見。惟查：(一)據原告陳稱：原告所在之有線電行政區域中，除原告外，尚有北
高雄傳播有限公司，亦以北高雄三字作為公司之名稱，其播送亦以北高雄三字作字幕
，尚不足以具體認定播送者即為原告云云。則播放違規廣告者，究為原告公司或北高
雄傳播有限公司（因二公司之名稱均有北高雄三字），被告對此未詳為調查論斷，遽
為處分，自嫌速斷。(二)原告陳稱：其在所屬第九頻道當時所播送者為「統域快」電
購物廣告，並非「東方新貴」購物頻道，並提出八十六年六月至八月、九月至十一月
之託播廣告合約二份為憑（每三個月換約一次）。而檢舉人左營區衛生所出示之物證
僅是以承辦人填寫之記錄表，並非直接證據之側錄帶存證，且該監監聽之記錄表，
復無記載在何處監看，該處是否係原告之訂戶處所，實無從證明該記錄表所記載者即
為原告播送之頻道。(三)被告調閱原告及北高雄傳播有限公司八十六年八月份之頻道總
表，僅查證第九頻道均為「購物頻道」而已，但並未進一步查證原告之購物頻道即是
「東方新貴」電購物頻道，亦不查明北高雄傳播有限公司播送者非「東方新貴」電
購物頻道，尚不得以頻道總表第九頻道均顯示「電購物頻道」，即認定原告所播
送者為「東方新貴」電購物廣告。且依內及新聞局之舊檔，被告復無法直接證明
當時原告第九頻道所播送者確為「東方新貴」電購物廣告，以及所播送者為系爭之
違規廣告。本件事實既欠明瞭，自無從據以適用法律。原告執以指摘原處分及一再訴
願決定俱為不當，非無理由，應由本院將原處分及一再訴願決定均予撤銷，由被告查
明事實後另為適法之處理。
據上論結，本件原告之訴為有理由，爰依行政訴訟法第二十六條前段，判決如主文。
中    華    民    國     八十八      年     十一     月      十九       日
                    行 政 法 院 第 六 庭
                                審 判 長 評  事      徐  樹  海
                                         評  事      黃  合  文
                                         評  事      高  啟  燦
                                         評  事      林  家  惠
                                         評  事      劉  鑫  楨
右  正  本  證  明  與  原  本  無  異
                                         法院書記官  賀  瑞  鸞
中    華    民    國     八十八      年     十一     月     二十二      日
